臺灣高等法院臺南分院刑事裁定
111年度毒抗字第531號
抗  告  人  
即  被  告  李沛霖




上列抗告人即被告因聲請觀察勒戒案件，不服臺灣雲林地方法院
中華民國111年5月19日所為111年度毒聲字第126號裁定（聲請案
號：臺灣雲林地方檢察署110年度毒偵字第1113、1282號，111年
度毒偵字第115號），提起抗告，本院裁定如下：
    主  文
抗告駁回。                                             
    理  由
一、原裁定意旨略以：抗告人即被告李沛霖（下稱抗告人）基於
    施用第二級毒品之犯意，㈠於民國110年7月14日10時9分許為
    警採尿前96小時內之某時，在雲林縣○○市某處車上；㈡於110
    年8月21日或22日某時，在雲林縣○○鄉之某友人住處；㈢於11
    0年9月22日22時許，在雲林縣○○市某處車上，均以將甲基安
    非他命置入玻璃球內燒烤後，吸食煙霧之方式，分別施用第
    二級毒品甲基安非他命各1次。嗣警經其同意，先後於110年
    7月14日10時9分許；110年8月21日或22日某時；110年9月23
    日11時30分許，採其尿液送驗，結果均呈安非他命、甲基安
    非他命陽性反應等事實，業據被告於警詢、檢察事務官詢問
    時均坦承不諱，是被告於前揭時、地施用第二級毒品甲基安
    非他命3次之犯行，洵堪認定。又抗告人未曾有施用毒品經
    觀察、勒戒之前科紀錄，有臺灣高等法院被告前案紀錄表在
    卷可參，聲請人聲請裁定將抗告人送勒戒處所觀察、勒戒，
    於法要無不合，應予准許。依毒品危害防制條例第20條第1
    項，觀察勒戒處分執行條例第3條第1項，裁定如主文，裁定
    將抗告人送勒戒處所觀察、勒戒，其期間不得逾2月等語。
二、抗告意旨略以：因抗告人的配偶住院期間被感染確診，照顧
    者抗告人本人也於6月6日至6月8日居隔，6月9日也快篩確診
    ，配偶也在確診4天後重症死亡。抗告人也身懷六甲已00週
    ，並因感染新冠病毒，造成一些後遺症，怕肚子裡的小孩因
    病毒有所危害，因此也在密切追蹤治療，抗告人也自案發以
    來，懷孕至今，已無再碰觸毒品，不為別的，只為自己和孩
    子，在此懇請法官、檢察官給予抗告人改判緩起訴的機會等
    語。
三、按犯毒品危害防制條例第10條之罪者，檢察官應聲請法院裁
    定，令被告入勒戒處所觀察、勒戒，其期間不得逾2月，毒
    品危害防制條例第20條第1項定有明文。又87年立法通過之
    毒品危害防制條例，於立法理由中表示施用毒品者，除係刑
    事法意義之犯人外，並具有病人之特色。97年4月30日修正
    公布、同年10月30日施行及109年1月15日修正公布、同年7
    月15日施行之毒品危害防制條例第24條第1項之規定對於「
    初犯」及「3年後再犯」毒癮治療方式，採行「觀察、勒戒
    」與「緩起訴之戒癮治療」並行之雙軌模式。前者係以監禁
    式治療為特色，目的在求短時間內隔絕施用毒品者之毒品來
    源，務使其專心戒除毒癮；後者則係以社區醫療處遇替代監
    禁式治療，使尚未嚴重成癮或衷心戒毒之施用毒品者得以繼
    續其正常家庭與社會生活，避免其等因尋求戒癮治療而失去
    親情支持或被迫中斷學業、工作。又行政院依毒品危害防制
    條例第24條第3項授權而訂定「毒品戒癮治療實施辦法及完
    成治療認定標準」，明定戒癮治療之實施對象，為施用第一
    級毒品海洛因、嗎啡、鴉片及前開相類製品與第二級毒品者
    （第2條第1項）；並規定被告有下列情事之一時，不適合為
    附命完成戒癮治療之緩起訴處分。但無礙其完成戒癮治療之
    期程者，不在此限：「一、緩起訴處分前，因故意犯他罪，
    經檢察官提起公訴或判決有罪確定。二、緩起訴處分前，另
    案撤銷假釋，等待入監服刑。三、緩起訴處分前，另案羈押
    或執行有期徒刑」（第2條第2項）。上開戒癮治療實施辦法
    即可作為裁量判斷之輔佐標準。是立法者既賦予檢察官選擇
    上述雙軌制度之權限，則檢察官之職權行使，法院原則上應
    予尊重，僅就檢察官之判斷有違背法令、事實認定有誤或其
    他裁量重大明顯瑕疵等事項，予以有限之低密度審查（臺灣
    高等法院107年法律座談會第22號審查意見及106年法律座談
    會第37號審查意見參照）。
四、經查：
  ㈠抗告人於前揭時、地，先後施用第二級毒品甲基安非他命3次
    ，嗣為警查獲，經警先後於110年7月14日10時9分許，採其
    尿液送驗結果呈安非他命、甲基安非他命陽性反應且上開㈠
    部分，有勘察採證同意書、雲林縣警察局斗六分局委託檢驗
    尿液代號與真實姓名對照表、雲林縣警察局斗六分局查獲毒
    品嫌犯尿液送檢真實姓名對照表、正修科技大學超微量研究
    科技中心尿液檢驗報告；上開㈡部分，有勘查採證同意書、
    雲林縣警察局斗六分局委託檢驗尿液代號與真實姓名對照認
    證單、正修科技大學超微量研究科技中心尿液檢驗報告、轉
    碼對照表；上開㈢部分，有勘察採證同意書、雲林縣警察局
    毒品犯罪嫌疑人尿液採驗作業管制紀錄、應受尿液採驗人尿
    液檢體採集送驗紀錄表、正修科技大學超微量研究科技中心
    尿液檢驗報告在卷可憑，足認抗告人上開施用第二級毒品之
    犯行明確。
  ㈡抗告人前雖未曾因施用毒品經觀察、勒戒或強制戒治處分，
    有臺灣高等法院被告前案紀錄表在卷可參，然因抗告人現有
    多件案件於臺灣雲林地方檢察署偵辦中，故檢察官評估本件
    不宜予抗告人多元處遇之緩起訴處分，此經臺灣雲林地方檢
    察署檢察官於本件觀察、勒戒聲請書中敘明（見原審卷第14
    頁），並有抗告人之全國刑案資料查註表、全國施用毒品案
    件紀錄表、未能施行戒癮治療之理由檢視表在卷可證（見臺
    灣雲林地方檢察署110年度毒偵字第1113號偵查卷宗第37至4
    1頁）。參考前揭「毒品戒癮治療實施辦法及完成治療認定
    標準」規定，則檢察官以抗告人確有不適合為緩起訴處分之
    情，選擇對抗告人聲請為觀察、勒戒之處遇，形式上觀之，
    當無違法或明顯裁量濫用之情事，法院自應予以尊重。原裁
    定據檢察官之聲請，依毒品危害防制條例第20條第1項、觀
    察勒戒處分執行條例第3條第1項之規定，將抗告人裁定送勒
    戒處所觀察、勒戒，經核並無違誤。
  ㈢再參諸毒品危害防制條例所規定之觀察、勒戒處分，其立法
    意旨在幫助施用毒品者戒除毒癮，該處分之性質非為懲戒行
    為人，而係為消滅行為人再次施用毒品之危險性，目的在戒
    除行為人施用毒品之身癮及心癮措施；觀察勒戒係導入一療
    程觀念，針對行為人將來之危險所為預防、矯治措施之保安
    處分，以達教化與治療之目的，可謂刑罰之補充制度，從而
    毒品危害防制條例本身所規定之觀察、勒戒及強制戒治等保
    安處分，雖兼具自由刑之性質，卻有刑罰不可替代之教化治
    療作用，是對於施用毒品者有利不利之認定，端在何種程序
    可以幫助施用毒品之人戒除施用毒品之行為，尚非由法院逕
    行認定緩起訴戒癮治療係對施用毒品者係較有利。又觀察、
    勒戒性質既非屬懲戒行為人，係用以矯治、預防行為人反社
    會性格，而具社會保安功能之保安處分，當無因行為人之個
    人、家庭因素或工作權受影響而免予執行之理。是抗告人抗
    告意旨所述之個人或家庭等因素，均不得執為免予執行觀察
    、勒戒之事由。
五、綜上所述，原審以抗告人施用第二級毒品之犯行，事證明確
    ，認檢察官聲請裁定將被告送勒戒處所觀察、勒戒，於法有
    據，依毒品危害防制條例第20條第1項規定，裁定令抗告人
    入勒戒處所施以觀察、勒戒，並無不合，抗告意旨指摘原裁
    定不當，難認可採。本件抗告為無理由，應予駁回。
據上論斷，應依刑事訴訟法第412條，裁定如主文。
中　　華　　民　　國　　111 　年　　7 　　月　　7 　　日
                  刑事第四庭    審判長法  官  郭玫利
                                      法  官  林臻嫺
                                      法  官  曾子珍
以上正本證明與原本無異。
不得再抗告。
　　　　　　　　　　　　　　　　　　　書記官  李淑惠
中　　華　　民　　國　　111 　年　　7 　　月　　7 　　日